【裁判字號】    97,訴,2463
【裁判日期】    980408
【裁判案由】    山坡地保育利用條例
【裁判全文】
臺灣臺北地方法院刑事判決              97年度訴字第2463號
公  訴  人  臺灣臺北地方法院檢察署檢察官
被      告  甲○○
上列被告因山坡地保育利用條例案件，經檢察官聲請以簡易判決
處刑（九十七年度偵字第一０九０七號），本院認為不宜，改依
通常程序審理，經被告於準備程序中就被訴事實為有罪之陳述，
本院裁定改依簡式審判程序審理，茲判決如下：
    主  文
甲○○違反在公有山坡地內，不得擅自墾殖、占用之規定，處有
期徒刑陸月，如易科罰金，以新台幣壹仟元折算壹日。緩刑年
。
    事    實
一、甲○○明知座落臺北市○○區○○段一小段82地號土地，業
    經行政院於民國九十三年十月十八日以院臺農字第09300474
    51號函及行政院農業委員會於九十三年十月二十六日以農授
    水保字第0930150167號函核定為法定山坡地，並由臺北市政
    府於九十三年十二月一日以府建五字第0931536550 1號公告
    為山坡地保育利用條例所定之公有山坡地，如欲於該山坡地
    範圍內墾殖、占用，獲有同條第九條第一款至第九款所列之
    經營及使用行為，應預先擬定水土保持計畫，送請各該目的
    事業主管機關會同主管機關核定並監督實施始得為之，竟未
    依上開規定申請主管機關許可，且未徵得該地號山坡地所有
    權人臺北市政府之同意，接續自九十六年九月十三日起至九
    十八年二月底止，即於墾殖、占用上開地號如附件所示範圍
    ，面積達68.41平方公尺之土地（下稱系爭土地）。嗣經臺
    北市政府產業發展局（下稱產業局）技士簡璿宸於九十六年
    九月間查獲，並於九十七年一月十六日會同臺北市中山區公
    所、臺北市政府警察局中山分局、臺北市中山區北安里相關
    人員現場會勘，而查知上情。
二、案經臺北市政府函送臺灣臺北地方法院檢察署檢察官聲請簡
    易判決處刑。
    理  由
一、按本件被告甲○○所犯係死刑、無期徒刑、最輕本刑為三年
    以上有期徒刑以外之罪，其於準備程序就前揭被訴事實為有
    罪之陳述，經本院告知簡式審判程序之旨，並聽取其與公訴
    人之意見後，本院認無不得或不宜改依簡式審判程序進行之
    處，爰依刑事訴訟法第二百七十三條之一第一項、第二百八
    十四條之一，裁定由受命法官獨任進行簡式審判程序，合先
    敘明。
二、前揭犯罪事實，業經被告於本院訊問時坦承不諱，核與證人
    即臺北市產業發展局技士簡璿宸於偵查中所證：其於九十六
    年九月十三日起至九十七年四月一日止均曾發現被告在屬於
    公有山坡地之系爭土地上墾殖、開挖整地、堆砌磚塊土石、
    搭帆布堆置物品，經發函及張貼警告單制止，被告均置之不
    理等情大致相符，並有臺北市政府產業發展局開會通知單、
    開會（會勘）紀錄表、九十六年十一月一日北市產業秘字第
    09633532200號函、案址範圍地形圖套疊地籍圖、地籍資料
    查詢、臺北市政府建設局自強隧道南洞口西側危險聚落拆遷
    後水土保持整治工程竣工圖、地形圖臺北市政府九十三年十
    二月一日府建五字第09315365501號公告、行政院農業委員
    會九十三年十月二十六日農授水保字第0930150167號函各一
    份，及於九十六年九月十三日、十月三十一日、九十七年一
    月十六日、二月十二日、四月一日所拍攝之現場照片共十六
    張附卷可資佐證。又被告確係於系爭土地上墾殖、占用如附
    件所示，面積共為68.41平方公尺之土地一節，亦經臺灣臺
    北地方法院檢察署檢察官於九十七年十月十三日督同地政人
    員到場鑑定明確，亦有該署履勘現場筆錄、臺北市中山地政
    事務所土地複丈成果圖各一份及現場照片十二張在卷可參，
    是被告自白核與事實相符，應堪採信。本件事證明確，被告
    犯行堪以認定，應予依法論科。
三、核被告於公有山坡地內擅自墾殖及占用，係犯山坡地保育利
    用條例第三十四條第一項之罪。又山坡地保育利用條例第三
    十四條第一項之罪，本即含有竊佔罪之本質，為刑法第三百
    二十條第二項、第一項竊占罪之特別規定，依特別法優於普
    通法之法律競合關係，應僅適用山坡地保育利用條例規定論
    處。又被告自九十五年九月起至九十八年二月底止持續於系
    爭土地上墾殖、占用之行為，均係基於單一目的所為，所為
    亦有其密接關連性，而為接續犯，應僅論以一罪。爰審酌被
    告因無法接受其原有位於系爭土地上之違建遭所有權人臺北
    市政府拆遷收回，即未經土地所有權人及相關主管機關之同
    意，擅自開挖、墾殖、占用如附件所示位置、面積之系爭土
    地，惡性非輕，惟墾殖之範圍不大，又犯後坦承犯行，深具
    悔意，且已於九十八年三月二十四日將系爭土地回復原狀一
    節，有照片二紙附卷可考等一切情狀，分別量處如主文所示
    之刑，並諭知易科罰金之折算標準。查被告前未曾因故意犯
    罪受有期徒刑以上之刑之宣告，有卷附臺灣高等法院被告前
    案紀錄表一份可考，其因一時失慮而誤觸法網，經此起訴審
    判，當知所警惕，信無再犯之虞，本院認所宣告之刑以暫不
    執行為適當，併諭知緩刑三年，以啟自新。至被告開墾、占
    用系爭土地所用之器具並未扣案，亦無證據證明係被告所有
    且器具尚存在，爰不另為沒收之諭知，併此敘明。
據上論斷，應依刑事訴訟法第二百七十三條之一第一項、第二百
九十九條第一項前段，山坡地保育利用條例第三十四條第一項，
刑法第十一條前段、第四十一條第一項前段、第七十四條第一項
第一款，判決如主文。
本案經檢察官李彥霖到庭執行職務。
中    華    民    國    98    年    4     月    8     日
                臺灣臺北地方法院刑事第十七庭
                              法  官  劉秀君
上正本證明與原本無異。
如不服本判決應於收受送達後10日內向本院提出上訴書狀，並應
敘述具體理由；其未敘述上訴理由者，應於上訴期間屆滿後20日
內向本院補提理由書（均須按他造當事人之人數附繕本）「切勿
逕送上級法院」。
                              書記官  吳俊龍
中    華    民    國    98    年    4     月    8     日
附錄本案論罪科刑法條全文：
山坡地保育利用條例第34條
違反第 10 條規定者，處 6 月以上 5 年以下有期徒刑，得併科
新台幣 60 萬元以下罰金。
前項情形致釀成災害者，加重其刑至二分之一；因而致人於死者
，處5年以上12年以下有期徒刑，得併科新台幣1百萬元以下罰金
；致重傷者，處3年以上10年以下有期徒刑，得併科新台幣80萬
元以下罰金。
因過失犯第 1 項之罪致釀成災害者，處 1 年以下有期徒刑，得
併科新台幣60 萬元以下罰金。
第 1 項未遂犯罰之。
犯本條之罪者，其墾殖物、工作物、施工材料及所使用之機具沒
收之。


司法院資訊處製作；財團法人民間司法改革基金會備份。
